臺灣高等法院刑事裁定
110年度毒抗字第90號
抗  告  人  
即  被  告  許玉珍


上列抗告人即被告因違反毒品危害防制條例案件，不服臺灣臺北
地方法院中華民國109年12月21日所為裁定（109年度毒聲字第24
7號），提起抗告，本院裁定如下：
    主  文
抗告駁回。
    理  由
一、原裁定意旨略以：被告甲○○基於施用第二級毒品犯意，於民
    國109年9月20日下午2時許，在臺北市○○區○○街○段000號，
    施用甲基安非他命1次。嗣於同日下午4時50分許，在臺北市
    ○○區○○路000號前為警攔查，扣得甲基安非他命1包（淨重0.
    133公克），復經採集尿液送驗，結果呈安非他命、甲基安
    非他命陽性反應。爰依毒品危害防制條例第20條第1項、第3
    項，觀察勒戒處分執行條例第3條第1項規定，裁定令入勒戒
    處所觀察、勒戒。
二、抗告意旨略以：被告為低收入戶，單親扶養三名子女，復領
    有身心障礙手冊，現已反省悔悟，並由婦女協會社工關懷，
    導正偏差行為，懇請准予戒癮治療。
三、按犯第10條之罪者，檢察官應聲請法院裁定，或少年法院（
    地方法院少年法庭）應先裁定，令被告或少年入勒戒處所觀
    察、勒戒，其期間不得逾2月。觀察、勒戒後，檢察官或少
    年法院（地方法院少年法庭）依據勒戒處所之陳報，認受觀
    察、勒戒人無繼續施用毒品傾向者，應即釋放，並為不起訴
    之處分或不付審理之裁定；認受觀察、勒戒人有繼續施用毒
    品傾向者，檢察官應聲請法院裁定或由少年法院（地方法院
    少年法庭）裁定令入戒治處所強制戒治，其期間為6個月以
    上，至無繼續強制戒治之必要為止。但最長不得逾1年。依
    前項規定為觀察、勒戒或強制戒治執行完畢釋放後，3年後
    再犯第10條之罪者，適用前2項之規定，毒品危害防制條例
    第20條第1項至第3項定有明文。該條所定「3年後再犯」，
    只要本次再犯距最近1次觀察、勒戒或強制戒治執行完畢釋
    放，已逾3年者即屬之，不因其間有無犯第10條之罪經起訴
    、判刑或執行而受影響（最高法院109年度台上大字第3826
    號刑事大法庭裁定意旨參照）。
四、經查：
  ㈠被告於109年9月20日下午2時許，在臺北市○○區○○街○段000號
    ，施用甲基安非他命1次之事實，業據被告於警詢、偵查中
    坦承不諱（臺灣臺北地方檢察署109年度毒偵字第3076號偵
    查卷宗【下稱偵卷】第15至18、77至79頁），並有甲基安非
    他命1包扣案，及搜索同意書、臺北市政府警察局萬華分局
    搜索扣押筆錄、扣押物品目錄表、扣押物品收據證明書、勘
    察採證同意書、交通部民用航空局航空醫務中心109年10月6
    日航藥鑑字第0000000號毒品鑑定書、台灣尖端先進生技醫
    藥股份有限公司109年9月30日濫用藥物檢驗報告、臺北市政
    府警察局偵辦毒品案件尿液檢體委驗單可參（偵卷第23至31
    、45、95、101、109頁），俱徵被告前揭任意性自白與事實
    相符，堪信為真。
　㈡被告前因施用毒品，經臺灣臺北地方法院以94年度毒聲字第1
    88號裁定送勒戒處所觀察、勒戒，於94年7月22日因無繼續
    施用傾向執行完畢釋放出所，經臺灣臺北地方檢察署檢察官
    以94年度毒偵字第724號為不起訴處分確定，有本院被告前
    案紀錄表在卷可憑。是被告於前揭觀察、勒戒執行完畢釋放
    3年後施用第二級毒品甲基安非他命之行為，應依毒品危害
    防制條例第20條第3項、第1項規定，令入勒戒處所觀察、勒
    戒。
  ㈢被告雖以前揭情詞提起抗告。惟毒品危害防制條例第24條第1
    項規定，採行觀察、勒戒與緩起訴戒癮治療並行之雙軌模式
    ，賦與檢察官依職權裁量行使，檢察官是否給予施用毒品者
    為附命完成戒癮治療之緩起訴處分，自得本於毒品危害防制
    條例第24條之規定及立法目的，依行政院所頒「毒品戒癮治
    療實施辦法及完成治療認定標準」，選擇實施對象、內容、
    方式與執行之醫療機構，妥為斟酌，其裁量結果如認適於為
    緩起訴處分者，應於緩起訴處分中說明其判斷之依據，如認
    為應向法院聲請觀察、勒戒者，則係適用原則而非例外，法
    院原則上應予尊重，僅就其認定事實有誤、違背法令，或其
    裁量有重大明顯瑕疵等為審查。且毒品危害防制條例觀察、
    勒戒之規定，係對施用毒品成癮者所為之積極矯治措施之保
    安處分，目的在斷絕施用毒品者對毒品之依賴，屬強制規定
    ，除經檢察官審酌個案情形，依毒品危害防制條例第24條第
    1項為附命完成戒癮治療之緩起訴處分，可排除觀察、勒戒
    之適用外，即應向法院聲請裁定將被告送勒戒處所觀察、勒
    戒，非謂被告不具有毒品戒癮治療實施辦法及完成治療認定
    標準所定不適合為戒癮治療之事由存在，檢察官即應為附命
    完成戒癮治療之緩起訴處分，此不待言。被告既於觀察、勒
    戒執行完畢釋放3年後再犯本件施用第二級毒品甲基安非他
    命犯行，檢察官斟酌其個案情節，於109年9月20日訊問被告
    ，賦予陳述意見之機會後（偵卷第77、78頁），未以緩起訴
    處分方式轉介被告前往醫療院所治療，循法律規定之原則，
    依毒品危害防制條例第20條第1 項、第3項規定聲請觀察、
    勒戒，當無違法或裁量濫用之瑕疵可指。至被告之身心狀況
    、家庭生活等，與其是否應受觀察、勒戒無關，抗告意旨執
    此請求戒癮治療，洵屬無據。
  ㈣從而，原審據檢察官之聲請，依毒品危害防制條例第20條第1
     項、第3項，觀察勒戒處分執行條例第3條第1項規定，裁定
    被告令入勒戒處所觀察、勒戒，核無違誤。
五、綜上，抗告意旨所指，尚乏所據。本件抗告為無理由，應予
    駁回。爰依刑事訴訟法第412條，裁定如主文。　　
中　　華　　民　　國　　110 　年　　1 　　月　　28　　日
                  刑事第三庭    審判長法　官  張惠立 
                                      法　官  劉兆菊
                                      法　官  廖怡貞  
以上正本證明與原本無異。
不得再抗告。
                                      書記官  劉芷含
中　　華　　民　　國　　110 　年　　1 　　月　　28　　日